臺灣高等法院刑事判決　　　　　　　　94年度上易字第1319號
　　上　訴　人
　　即　被　告　甲○○
上列上訴人因竊盜案件，不服台灣士林地方法院94年度易字第73
號，中華民國94年6月9日第一審判決（起訴案號：台灣士林地方
法院檢察署93年度偵字第2399號），提起上訴，本院判決如下：
    主  文
上訴駁回。
    事  實
一、甲○○曾因毒品案件，經原審法院以90年度湖簡字第162 號
    判處有期徒刑 5月確定；復因妨害公務案件，經原審法院以
    90年度湖簡字第233號判處有期徒刑3月確定；嗣二罪經定其
    應執行刑為有期徒刑 7月，於民國（下同）91年3月8日縮刑
    期滿執行完畢。
二、詎甲○○仍不知悔改，復與已成年之趙明義（另案經原審法
    院以92年度易字第431號判決處有期徒刑8月確定）共同意圖
    為自己不法之所有，於92年1月8日下午 4時許，駕駛小自貨
    車並攜帶客觀上足以傷害人之生命、身體之可供兇器使用之
    美工刀、一字型螺絲起子、十字型螺絲起子及尖嘴鉗各1 支
    ，前往臺北縣汐止市○○ ○路63號對面宏福建設股份有限公
    司（以下簡稱：宏福公司）以鐵籬笆封起暫時停工之建築工
    地，自已遭人破壞之缺口侵入該工地內（侵入住居部分未據
    告訴），並由趙明義持前開工具將宏福公司所有之鐵捲門拆
    卸成條狀，以利載運，甲○○則在一旁把風接應，惟尚未將
    拆卸成條狀之鐵捲門條搬離現場前，適在臺北縣汐止市○○
    ○路63號上班之清潔工吳筱琴聽聞拆卸鐵捲門之聲響外出查
    看目擊，即以電話通知宏福公司工地主任林正台，迨林正台
    於當天下午 4時40分許抵達後，以電話要求公司同事報警，
    並當場逮捕趙明義，甲○○則趁隙駕駛前開小自貨車逃逸，
    始未得逞。嗣經警趕達現場後於工地內扣得上開已遭趙明義
    拆卸成條狀之鐵捲門條18條，並於趙明義之外套暗袋內起獲
    美工刀、一字型螺絲起子、十字型螺絲起子及尖嘴鉗各1 支
    等行竊工具。
三、案經臺灣士林地方法院檢察署檢察官自動檢舉偵查起訴。
    理  由
一、訊據被告甲○○固坦承於前揭時、地確與趙明義同在宏福公
    司工地，且直至吳筱琴前來探問並於吳筱琴第二次帶同林正
    台至工地時，始徒步離開等情不諱，惟矢口否認有竊盜之犯
    行，辯稱：當天係趙明義約伊吸食安非他命，趙明義騎機車
    載伊至中興路18 1巷口後，逕將機車騎至現場，伊以為趙明
    義欲向他人索取安非他命，不意趙明義竟前往竊取鐵捲門條
    ，趙明義甫開始下手，伊即規勸趙明義，且向趙明義表示不
    願參與，但因伊身上只有新臺幣（下同） 5元，住所距離現
    場有6、7公里，無法自行離開。約待10幾分鐘後，看見吳筱
    琴過來，伊即跟趙明義說「人家要報警了，你還作」，並叫
    趙明義一起走，吳筱琴當時詢問彼等在做什麼，趙明義有跟
    她說明，伊則未講話，後來吳筱琴離去，不久後偕同另一名
    男子折返，伊即離開，並未參與前開竊盜犯行。當時趙明義
    係將 4支工具藏放在外套夾層，直至取出行竊時，伊始發現
    云云。惟查：
(一)證人吳筱琴於原審另案（原審92年度易字第 431號趙明義竊
    盜案件）審理時具結證稱：「（你是否於92年 1月8日下午4
    點40分在汐止福德一路63號 1樓發現對面的工地有人侵入竊
    取鐵捲門？）是的，因為我對面清潔公司的員工」、「（當
    時看到幾個人拆卸鐵捲門？）兩個人」、「（你說當時看到
    兩個人，其中一位是否是庭上的趙明義？）是的，當時就是
    被告趙明義回答我的問話。」、「（《提示甲○○口卡並告
    以要旨》另一位竊嫌是否是這個人？）是的。」、「（後來
    甲○○是否跑離現場？）是的，因為我通知林正台來的時候
    ，另一個人就往一台自小貨車那裡跑，後來就駕車逃離現場
    。」、「（你當時有無看到他們拿何工具拆鐵門？）被告趙
    明義有拿鐵鎚，而甲○○拿一個長形的東西，並且在旁邊幫
    被告趙明義扶梯子。」等語（見原審92年度易字第 431號卷
    第52頁至第54頁）。
(二)證人林正台於原審前開另案審理時亦具結證稱：「（你在宏
    福建設公司擔任何職？）工地主任。」、「（92年1月8日下
    午 4時40分，證人吳筱琴是否有通知你，為了何事？）有，
    她是跟我說，有二個人形跡可疑，在拆工地的鐵門，我接到
    電話後就立刻趕到現場。」、「（你到現場時看到幾個人？
    ）兩個人，一個是庭上的被告趙明義。」、「（《提示甲○
    ○口卡並告以要旨》另一個是不是這個人？）有像。」、「
    （你看到小偷，是否有請公司報警，情形如何？）我到了後
    就打電話給公司，叫公司報警，他們二個人有聽到，想要跑
    ，因我只能顧一個人，所以我抓住被告趙明義，另一個人就
    跑離現場。後來派出所員警就來了。」、「（要進入工地是
    否有大門？）因為該處還沒有復工，所以我們都用鐵皮圍起
    來，沒有大門。」等語（見原審92年度易字第 431號卷第54
    頁至第57頁）。
(三)被告亦自承：伊與趙明義到達工地現場後，看到趙明義持工
    具拆卸鐵捲門，伊停留約1、20分鐘後，吳筱琴前來詢問「
    你們在做什麼」，伊跟趙明義說「人家要報警了，你還作」
    ，直至吳筱琴第二次與林正台前來時，伊始行離去等語，足
    見趙明義持扣案工具拆卸鐵捲門時，被告係在其旁邊，且於
    吳筱琴第一次前往現場發現趙明義拆卸鐵捲門時，即已知悉
    趙明義所為係屬加重竊盜之犯行，乃其後仍竟停留在現場，
    迨至林正台前往現場時，始駕車逃逸，若謂未參與前開加重
    竊盜犯行，豈非有悖常情。
(四)共犯趙明義拆卸竊取之鐵捲門條計18條，體積龐大，且甚難
    搬動，有照片為憑，若非二人合力，並以小貨車載運搬離，
    恐無法完成，足見被告係在旁為共犯趙明義把風接應，並合
    力搬運，參以證人吳筱琴於原審前開另案審理時證稱：「（
    後來甲○○是否跑離現場？）是的，因為我通知林正台來的
    時候，另一個人就往一台自小貨車那裡跑，後來就駕車逃離
    現場。」、「（你當時有無看到他們拿何工具拆鐵門？）被
    告趙明義有拿鐵鎚，而甲○○拿一個長形的東西，並且在旁
    邊幫被告趙明義扶梯子。」等語（見原審92年度易字第 431
    號卷第53頁），足見被告與趙明義二人均在現場，且於趙明
    義持鐵鎚時，係在一旁拿一個長形的東西，並幫趙明義扶梯
    子，嗣於林正台前往現場時，復駕駛小貨車趁隙逃逸，其確
    已參與前開竊盜行為無疑。
(五)此外，復有臺北縣政府警察局汐止分局處理趙明義竊盜案件
    照片黏貼卡（現場外觀及竊盜現場內、被拆下之鐵捲門及現
    場外觀照片，92年度偵字第4861號卷第14頁至第16頁參照）
    、手繪汐止市○○○路63號對面工地現場圖（92年度偵字第
    4861號卷第17頁參照）、林正台所具之臺北縣政府警察局汐
    止分局贓物認領保管單（其上記載領回不鏽鋼鐵捲門18條，
    92年度偵字第4861號卷第33頁參照）、甲○○影像照片（原
    審92年度易字第 431號卷卷第61頁參照）等附卷可稽及趙明
    義持以行竊之美工刀、一字型螺絲起子、十字型螺絲起子、
    尖嘴鉗各1支（贓證物品清單單號：92年度保字第273號，臺
    灣士林地方法院檢察署92年度核退字第79號卷第10頁參照）
    扣案可資佐證。
(六)證人即共犯趙明義於原審94年 5月19日審理時固證稱：伊92
    年 1月8日被老闆用3噸半的自小貨車載往宏福公司工作，工
    作內容是拆鐵門。案發當時被告甲○○有在場，因為伊覺得
    不對勁，所以打電話叫被告甲○○來，而且伊有先回家，騎
    摩托車到汐止市○○路接被告甲○○再回到宏福公司的建築
    工地。當時伊是帶2支螺絲起子、尖嘴鉗1支，美工刀去。伊
    載被告甲○○到宏福公司工地現場，被告甲○○沒有幫伊什
    麼忙，只是站在那邊陪伴，沒有動手，也沒有把風。後來吳
    筱琴先來，問伊「誰叫你拆的」，伊說是伊老闆，吳筱琴說
    要去問工地主任，後來林正台也來，很兇，所以被告甲○○
    才走。當天上午 9時陳老闆就載伊去那裡，伊就開始工作，
    被告甲○○是中午才載來的。又當初伊打電話找被告甲○○
    來時，電話中只是叫被告甲○○陪伊而已，伊也跟被告甲○
    ○說地點，沒有說要來工地拆鐵門，也沒有跟被告甲○○說
    請要吃安非他命。伊是打公用電話叫被告甲○○來的，忘記
    幾點叫，接近中午，亦是接近中午左右回家去騎機車。從家
    裡騎機車到現花了約1、20分鐘，機車是放在工地對面1家萊
    而富的超商門口等語（見原審94年度易字第73號卷94年 5月
    19 日審判筆錄第3頁至第9頁）。惟查：
  (1)證人吳筱琴於發現趙明義拆卸竊取鐵捲門時，質問趙明義後
    ，趙明義告以係因陳姓之男子倒其會錢，乃前來拆卸鐵捲門
    抵債，並非因陳姓老闆僱其前來拆卸鐵捲門等情，業據證人
    吳筱琴於原審前開另案審理時證述：「（當時回答妳的那個
    人是否有說是受雇於一位陳老闆去拆的？）不是，當時他是
    說他是被倒會錢，所以來拆鐵門抵債的。」等語明確（見原
    審92年度易字第 431號卷第53頁），且證人趙明義於於原審
    前開另案審理時供稱：陳老闆係駕駛自用小貨車搭載伊前往
    後即行離去，陳老闆無法聯絡（見原審92年度易字第 431號
    卷第80頁）．．．那時林正台來時，其等有說不是小偷，但
    甲○○還是因為害怕離開（見原審92年度易字第 431號卷第
    58頁）等語，衡情趙明義如係其所稱陳老闆僱請伊前往拆卸
    鐵捲門，何以無法聯絡該陳老闆，又如何於拆卸完畢後通知
    陳老闆將鐵捲門條交付並索取工資，況如有前開正當理由，
    何以在場之被告甲○○嗣會倉惶逃逸，足見證人趙明義所供
    係陳老闆僱用其前往宏福公司拆卸鐵捲門云云，與常情不符
    ，不足採信。
  (2)證人趙明義於原審證稱：伊騎乘機車至中興路 181號巷口搭
    載被告甲○○後，即前往案發現場即宏福公司工地之時間約
    為中午時分，約在2、3時許即遭發現，約 4時許在警局製作
    筆錄云云（見原審94年度易字第73號卷94年 5月19日審判筆
    錄第6頁），與被告供稱：伊係於下午4時許才接到趙明義電
    話並出門前往中興路 181號卷口，其後由趙明義搭載至案發
    現場等語，二人所稱之時間不一，且差距頗大，參諸證人吳
    筱琴、林正台均證稱約於下午 4時40分許發現工地有人侵入
    偷拆鐵捲門等情，以及趙明義於經警初詢之時間為當日19時
    20分起至21時50分止，有警詢筆錄附卷可參（見92年度偵字
    第4861號卷第 3頁），足見前開證人之證詞，與事實有違，
    不足採信。
  (3)證人趙明義於原審證稱：伊打電話時並未跟被告甲○○說要
    請他吃安非他命，伊機車是停放在工地對面一家萊爾富超商
    門口等語，與被告供稱：當天係趙明義說要請伊吸食安非他
    命，其後由趙明義騎乘機車搭載伊前往工地，該機車約停放
    在約92年度偵字第4861號卷第 6頁上方照片所示之位置（即
    鐵圍缺口附近），二人就當時到達現場之時間、騎乘機車搭
    載被告到場後停放機車之位置，以及是否約被告到場吸食安
    非他命等節，矛盾不合，更見情虛。
(七)本件事證明確，被告請求再行傳喚證人吳筱琴，即無必要。
    被告前開所辯，尚無足取，其犯行堪以認定。
二、按刑法第321條第1項第 3款之攜帶兇器竊盜罪，係以行為人
    攜帶兇器竊盜為其加重條件，此所謂兇器，其種類並無限制
    ，凡客觀上足對人之生命、身體、安全構成威脅，具有危險
    性之兇器均屬之，且祇須行竊時攜帶此種具有危險性之兇器
    為已足，並不以攜帶之初有行兇之意圖為必要。經查：本件
    扣案之美工刀、一字型螺絲起子、十字型螺絲起子及尖嘴鉗
    各 1支等行竊工具均係金屬製品，質地堅硬，若持之強暴、
    脅迫、抵抗，依一般社會觀念，皆足使人之生命、身體安全
    受有危害，堪認為兇器。次按刑法上竊盜罪既遂未遂區分之
    標準，係採權力支配說，即行為人將竊盜之客體，移入一己
    實力支配之下者為既遂，若著手於竊盜，而尚未脫離他人之
    持有，或未移入一己實力支配之下者，則為未遂（最高法院
    84年度台上字第2256號裁判意旨可參）；又竊盜之既、未遂
    之判斷，於體積及重量鉅大，而難以移動之物，要能達到足
    以導致支配權轉移之掌握階段，顯較小巧之物為難，故其竊
    取之既遂尚須有其他之裝備，例如以車輛或其他裝備加以裝
    運，故若行為人業已將他人之物裝妥於運輸工具之上，即可
    認定為竊取既遂。本件被告與共犯趙明義竊取之鐵捲門條，
    依卷存照片觀之，體積龐大甚難搬動，且尚未放置於運載工
    具上即遭吳筱琴、林正台發現，依上開說明，尚屬竊盜未遂
    階段，而非既遂。是核被告所為，係犯刑法第321條第2項、
    第1項第3款之攜帶兇器竊盜未遂罪。被告與趙明義間，有犯
    意聯絡及行為分擔，為共同正犯。查被告曾因毒品案件，經
　　原審法院以90年度湖簡字第162號判處有期徒刑5月確定；復
  　因妨害公務案件，經原審法院以90年度湖簡字第 233號判處
    有期徒刑3月確定；嗣二罪經定其應執行刑為有期徒刑7月，
    於民國（下同）91年3月8日縮刑期滿執行完畢，有本院被告
    全國前案紀錄表、臺灣高等法院檢察署刑案紀錄簡覆表各 1
    份在卷為憑，於 5年以內再犯有期徒刑以上之本罪，為累犯
    ，應依刑法第47條之規定加重其刑。被告已著手於犯罪行為
    之實行而不遂，為未遂犯，應依刑法第26條前段規定減輕其
    刑，並依刑法第71條第1項規定，先加後減之。
三、原審同此認定，因依刑法第28條、第321條第2項、第1項第3
    款、第26條前段、第47條、第41條第 1項，罰金罰鍰提高標
    準條例第 2條之規定，並審酌被告正值輕壯，不思自食其力
    以獲取所需，而共同為竊盜行為，惡性不輕，惟念其所竊財
    物價值不高，且尚止於未遂，並考量其犯罪之動機、目的、
    手段、所生之危害及犯罪後態度行等一切情狀，量處有期徒
    刑 6月，並諭知如易科罰金以3百元折算1日，暨以扣案之美
    工刀、一字型螺絲起子、十字型螺絲起子及尖嘴鉗各 1支等
    行竊工具，雖係共犯趙明義持以供竊盜犯行所使用之工具，
    惟上開物品業經檢察官處分廢棄而滅失，有臺灣士林地方法
    院檢察署檢察官扣押（沒收）物品處分命令 1紙附於（臺灣
    士林地方法院檢察署92年度執字第3358號卷第13頁），自勿
    庸諭知宣告沒收。核其認事用法，俱無違誤，量刑亦甚允洽
    。被告上訴意旨，仍執陳詞，否認犯罪，為無理由，應予駁
    回。
據上論斷，應依刑事訴訟法第368條，判決如主文。
本案經檢察官賴俊雄到庭執行職務。
中　　華　　民　　國　　94　　年　　10　　月　　12　　日
　　　　　　　　　刑事第二十庭  審判長法　官  陳貽男
　　　　　　　　　　　　　　　　　    法　官  邱志平
　　　　　　　 　 　　　　　　　　　　法　官  高明哲
以上正本證明與原本無異。
不得上訴。
                                      書記官  李垂福
中　　華　　民　　國　　94　　年　　10　　月　　12　　日
附錄：本案論罪科刑法條全文
中華民國刑法第321條
犯竊盜罪而有左列情形之一者，處6月以上、5年以下有期徒刑：
一、於夜間侵入住宅或有人居住之建築物、船艦或隱匿其內而犯
    之者。
二、毀越門扇、牆垣或其他安全設備而犯之者。
三、攜帶兇器而犯之者。
四、結夥三人以上而犯之者。
五、乘火災、水災或其他災害之際而犯之者。
六、在車站或埠頭而犯之者。
前項之未遂犯罰之。
